臺灣高等法院刑事判決
110年度上訴字第156號
上  訴  人  臺灣新北地方檢察署檢察官
被      告  謝○○


上列上訴人因被告家暴傷害等案件，不服臺灣新北地方法院109
年度審訴字第1570號，中華民國109年9月25日第一審判決（起訴
案號：臺灣新北地方檢察署109年度偵字第11992號），提起上訴
，本院判決如下：
    主  文
上訴駁回。                                              
    事實及理由
一、本案經本院審理結果，認原審以上訴人即被告謝○○犯刑法
    第277條第1項之傷害罪、同法第354條之毀損罪，判處被告
    拘役40日，如易科罰金，以新臺幣1,000元折算壹日。其認
    事用法及量刑均無不當，應予維持，並引用第一審判決書記
    載之事實、證據及理由（如附件）。
二、檢察官上訴意旨略以：原審係審酌由被告聲請並經臺灣新北
    地方法院核發之109年度家護字第792號民事通常保護令，認
    被告於本案案發前曾多次遭告訴人何○蓁至其住處門口高聲
    辱罵，因告訴人長期出言辱罵故犯下本案之犯罪動機，兼衡
    被告有5名子女待其扶養照料等一切情狀而為量刑，惟上開
    保護令所依據之諸多事項與事實不符，告訴人亦已對該裁定
    提起抗告，現由抗告法院審理中，原審逕以上開裁定所認定
    之事項作為量刑之依據，實有不當，且被告於本案審理時僅
    實際扶養2名子女，其餘3名子女已成年而未接受其扶養，徵
    之被告於本案攻擊告訴人頭部致告訴人受有顱內出血及身體
    多處挫傷之犯罪事實，其犯罪手段兇殘，犯罪對告訴人所生
    之損害亦屬重大，原審就此部分漏未考量審酌，故其量刑實
    有再次斟酌之必要，爰依法提起上訴，請更為適當合法之判
    決。
三、量刑輕重，係屬法院得依職權自由裁量之事項，苟其量刑已
    以行為人之責任為基礎，並斟酌刑法第57條各款所列情狀，
    而未逾越法定刑度或有濫用權限情事，即不得任意指為違法
    。原判決於量刑時，已審酌被告為智識成熟之成年人，本應
    以理性方式處理與告訴人間之糾紛，竟未能理性控制情緒，
    率爾以暴力相向，造成告訴人受有前揭之傷勢及財物損害，
    顯無尊重他人權益之觀念，所為實有不該；惟審酌被告前無
    任何前科，此有本院被告前案紀錄表在卷可參，素行良好，
    且犯後終能坦承犯行，深表悔悟，復願當庭向告訴人致歉並
    賠償損失，然告訴人當庭表示無和解意願，致未能和解，此
    有原審民國109年9月8日準備程序筆錄在卷可參（原審卷第2
    31至234頁），故尚難僅以被告未能與告訴人成立和解乙節
    遽認被告犯後態度不佳；再衡酌被告因告訴人自108年5月起
    ，最近1次則於109年1月7日，多次至其位於新北市○○區○○街
    00號1樓住處門口高聲辱罵畜生、吃軟飯等語，而向原審家
    事庭聲請核發民事通常保護令，嗣經原審於109年6 月19日
    准予核發109年度家護字第792號民事通常保護令在案，此有
    109年度家護字第792號裁定在卷可佐（原審卷第51頁），堪
    認被告所述實因告訴人長期出言辱罵故犯下本案，應堪採信
    ，此犯罪動機亦應作為本案量刑之參考；兼衡被告為大學畢
    業之智識程度、現無收入、已婚、尚有5名子女待其扶養照
    料（原審卷第242頁）等一切情狀，量處拘役40日，並諭知
    易科罰金之折算標準。是原審所為刑之量定，客觀上並未逾
    越法定刑度或濫用其裁量權限，核屬法院量刑職權之適法行
    使，難認有何不當。檢察官雖主張告訴人已對前開保護令提
    出抗告，然前開保護令既經原審家事庭裁定在案，原審據以
    為量刑審酌之參考，核無違誤。檢察官另主張被告僅實際扶
    養2名子女，惟不論被告所扶養之子女人數為何，其既有子
    女尚待扶養，原審就此為量刑審酌之因素，亦無不合。是檢
    察官上訴指摘原判決量刑過輕，為無理由，應予駁回。
據上論斷，應依刑事訴訟法第373條、第368條，判決如主文。
本案經檢察官黃騰耀到庭執行職務。
中　　華　　民　　國　　110 　年　　2 　　月　　18　　日
                  刑事第二十五庭審判長法  官 邱滋杉
                                      法  官 陳彥年
                                      法  官 文家倩
以上正本證明與原本無異。
如不服本判決，應於收受送達後20日內向本院提出上訴書狀，其
未敘述上訴之理由者並得於提起上訴後20日內向本院補提理由書
（均須按他造當事人之人數附繕本）「切勿逕送上級法院」。
                                      書記官 桑子樑
中　　華　　民　　國　　110 　年　　2 　　月　　18　　日
附錄本案論罪科刑法條：
中華民國刑法第277條
傷害人之身體或健康者，處5年以下有期徒刑、拘役或50萬元以
下罰金。
犯前項之罪，因而致人於死者，處無期徒刑或7年以上有期徒刑
；致重傷者，處3年以上10年以下有期徒刑。
中華民國刑法第354條
毀棄、損壞前二條以外之他人之物或致令不堪用，足以生損害於
公眾或他人者，處2年以下有期徒刑、拘役或1萬5千元以下罰金
。
附件
臺灣新北地方法院刑事判決
                                   109年度審訴字第1570號
公　訴　人　臺灣新北地方檢察署檢察官
被　　　告　謝○○　
                    
                    
上列被告因家暴傷害等案件，經檢察官提起公訴（109 年度偵字
第11992 號），被告於準備程序中就被訴事實為有罪之陳述，本
院合議庭裁定由受命法官獨任進行簡式審判程序，判決如下：
    主  文
謝○○犯傷害罪，處拘役肆拾日，如易科罰金，以新臺幣壹仟元
折算壹日。
    事  實
一、謝○○之妻子係何○蓁之胞妹，謝○○與何○蓁2 人間具有家庭暴
    力防治法第3 條第4 款所定之家庭成員關係。謝○○因不滿何
    ○蓁長期出言辱罵，遂於民國109 年1 月9 日16時許，在新
    北市○○區○○街00號1 樓前，與何○蓁發生口角，明知何○蓁臉
    戴眼鏡，竟仍基於傷害他人身體及毀損他人物品之犯意，接
    續徒手毆打、腳踢何○蓁（起訴書贅載「且對何○蓁稱『見你
    一次就打你一次』，業經檢察官當庭刪除），致何○蓁受有外
    傷性顱內出血、右手腕及右腰挫傷之傷害，並致何○蓁所戴
    眼鏡之鏡架彎曲、鏡片破裂而不堪使用，足以生損害於何○
    蓁。
二、案經何○蓁訴由○○市政府警察局○○分局報請臺灣新北地方檢
    察署檢察官偵查起訴。
    理  由
一、被告謝○○所犯非死刑、無期徒刑、最輕本刑為3 年以上有期
    徒刑之罪或高等法院管轄之第一審案件，其於本院準備程序
    進行中就被訴事實為有罪之陳述，經告知簡式判程序之旨，
    並聽取檢察官、被告之意見後，本院合議庭裁定由受命法官
    獨任行簡式審判程序。又因改行簡式審判程序之故，依刑事
    訴訟法第159 條第2 項之規定，本件並無同法第159 條第1 
    項傳聞法則之限制，合先敘明。
二、上揭犯罪事實，業據被告於本院中坦承不諱（見本院卷第23
    2 頁、第241 頁），核與證人即告訴人何○蓁於警詢及偵查
    中（見偵卷第7 至9 頁、第31頁、第44至46頁）、證人陳建
    任於警詢及偵查中（見偵卷第12頁、第75頁背面）、證人錢
    源忠於警詢及偵查中（見偵卷第14頁、第75頁背面）之證述
    相符，並有新北市政府警察局三峽分局查訪表3 紙（見偵卷
    第12頁、第15頁、第31頁）、嚴重疾病通知單1 紙（見偵卷
    第16頁）、行天宮醫療志業醫療財團法人恩主公醫院乙種診
    斷證明書1 紙（見偵卷第17頁）、新北市政府警察局三峽分
    局偵查隊警員吳宗謙於109 年4 月27日所製作之職務報告1
    份（見偵卷第28頁）、新北市政府警察局三峽分局鶯歌分駐
    所警員楊婷聿於109 年4 月30日所製作之職務報告1 份（見
    偵卷第67頁）、何○蓁遭毀損之眼鏡及鏡片之照片3 張（見
    偵卷第11頁正面、第34頁正面）、何○蓁所受傷勢照片2 張
    （見偵卷第34頁）、本院109 年度家護字第792 號民事通常
    保護令（見本院卷第51至54頁）在卷可稽，足認被告之任意
    性自白與事實相符，應堪採信。又起訴書固載被告「對何○
    蓁稱『見你一次就打你一次』」等語，然被告否認有陳稱上開
    話語，經查，告訴人雖證稱被告於案發當時有對其稱「見你
    一次就打你一次」等語，然亦坦認當時僅有其與被告在場，
    別無其他人聽聞（見本院卷第232 頁），卷內復無其他人證
    或錄音等證據可資佐證被告確有陳稱上開話語，自難僅以告
    訴人單一指述遽認被告有對告訴人陳稱「見你一次就打你一
    次」之話語，此亦經檢察官當庭刪除（見本院卷第238 頁）
    ，附此敘明。綜上，本案事證明確，被告犯行堪以認定，應
    依法論科。
三、論罪
（一）按家庭暴力防治法所稱之「家庭暴力」者，謂家庭成員間
      實施身體、精神或經濟上之騷擾、控制、脅迫或其他不法
      侵害之行為；又家庭暴力罪者，謂家庭成員間故意實施家
      庭暴力行為而成立其他法律所規定之犯罪，家庭暴力防治
      法第2 條第1 款、第2 款分別定有明文。查被告係告訴人
      之妹夫，經其2 人供述在卷（見偵卷第44頁、第52頁），
      2 人間具有家庭暴力防治法第3 條第4 款所定之家庭成員
      關係。被告所為傷害、毀損犯行，係屬家庭成員間實施身
      體及精神上不法侵害之行為，構成家庭暴力防治法之家庭
      暴力罪，惟因家庭暴力防治法對此並無刑罰規定，自應依
      刑法規定論處。
（二）核被告所為，係犯刑法第277 條第1 項之傷害罪、同法第
      354 條毀損他人物品罪。被告於前揭相同之地點、密接之
      時間遂行徒手毆打、腳踢等數個行為，依一般社會觀念，
      在時間、空間差距上，難以強行分開，均應視為數個舉動
      之接續施行，合為包括之一行為予以評價，屬接續犯。又
      被告以一毆打告訴人之行為，同時構成上開2 罪，為想像
      競合犯，應依刑法第55條前段規定，從一重之傷害罪論處
      。
四、爰審酌被告為智識成熟之成年人，本應以理性方式處理與告
    訴人間之糾紛，竟未能理性控制情緒，率爾以暴力相向，造
    成告訴人受有前揭之傷勢及財物損害，顯無尊重他人權益之
    觀念，所為實有不該；惟審酌被告前無任何前科，此有其臺
    灣高等法院被告前案紀錄表在卷可參，素行良好，且犯後終
    能坦承犯行，深表悔悟，復願當庭向告訴人致歉並賠償損失
    ，然告訴人當庭表示無和解意願，致未能和解，此有本院10
    9 年9 月8 日準備程序筆錄在卷可參（見本院卷第231 至23
    4 頁），故尚難僅以被告未能與告訴人成立和解乙節遽認被
    告犯後態度不佳；再衡酌被告因告訴人自108 年5 月起，最
    近1 次則於109 年1 月7 日，多次至其位於○○市○○區○○街00
    號0 樓住處門口高聲辱罵畜生、吃軟飯等語，而向本院家事
    庭聲請核發民事通常保護令，嗣經本院於109 年6 月19日准
    予核發109 年度家護字第792 號民事通常保護令在案，此有
    109 年度家護字第792 號裁定在卷可佐（見本院卷第51頁）
    ，堪認被告所述實因告訴人長期出言辱罵故犯下本案，應堪
    採信，此犯罪動機亦應作為本案量刑之參考；兼衡被告為大
    學畢業之智識程度、現無收入、已婚、尚有5 名子女待其扶
    養照料（見本院卷第242 頁）等一切情狀，量處如主文所示
    之刑，並諭知如主文所示易科罰金之折算標準。
據上論斷，應依刑事訴訟法第273 條之1 第1 項、第299 條第1
項前段，刑法第277 條第1 項、第354 條、第55條前段、第41條
第1 項前段，刑法施行法第1 條之1 第1 項，判決如主文。
本案經檢察官王江濱提起公訴，檢察官徐綱廷到庭執行職務。
中　　華　　民　　國　 109　　年　　 9　  月　  25　  日
                  刑事第二十五庭  法　官  葉逸如
上列正本證明與原本無異。
如不服本判決，應於判決送達後20日內敘明上訴理由，向本院提
出上訴狀 (應附繕本) ，上訴於臺灣高等法院。其未敘述上訴理
由者，應於上訴期間屆滿後20日內向本院補提理由書「切勿逕送
上級法院」。
                                  書記官  方信琇
中　　華　　民　　國　 109　　年　　9 　　月　　26　　日
附錄本案論罪科刑法條全文：
中華民國刑法第277 條第1項
傷害人之身體或健康者，處5 年以下有期徒刑、拘役或50萬元以
下罰金。
中華民國刑法第354 條
毀棄、損壞前二條以外之他人之物或致令不堪用，足以生損害於
公眾或他人者，處2 年以下有期徒刑、拘役或1 萬5 千元以下罰
金。